臺灣高等法院刑事判決　　　　　　　　99年度上訴字第4084號
上　訴　人
即　被　告　雷台生
上列上訴人因違反毒品危害防制條例案件，不服臺灣臺北地方法
院九十九年度訴字第一五七六號，中華民國九十九年十月二十九
日第一審判決（起訴案號：臺灣臺北地方法院檢察署九十九年度
毒偵字第三三○六號），提起上訴，本院判決如下：
    主  文
上訴駁回。
    事  實
一、雷台生於民國96年間因施用毒品案件，經臺灣板橋地方法院
    以96年度毒聲字第1804號裁定送勒戒處所觀察、勒戒後，認
    有繼續施用毒品之傾向，再經臺灣板橋地方法院以98年度毒
    聲字第8號裁定送強制戒治， 於98年10月29日經強制戒治期
    滿，由臺灣板橋地方法院檢察署檢察官於98年11月10日以98
    年度戒毒偵字第774號不起訴處分確定。 詎其仍不知悛悔，
    復基於施用第一級毒品海洛因及第二級毒品甲基安非他命之
    犯意，於99年7月1日上午8時許，在臺北市○○區○○街107
    號3樓之8租屋處，以將第一級毒品海洛因、第二級毒品甲基
    安非他命放在錫箔紙上混合後，在下點火燒烤產生氣體之方
    式，同時施用第一級毒品海洛因、第二級毒品甲基安非他命
    一次。嗣因雷台生為列管毒品調驗人口，經警通知其於99年
    7月1日到警局，並徵得自願同意接受警方採集其尿液送鑑驗
    結果，呈嗎啡、甲基安非他命、安非他命類陽性反應，始悉
    上情。
二、案經臺北市政府警察局中山分局報請臺灣臺北地方法院檢察
    署檢察官偵查起訴。
    理  由
壹、程序方面
    按被告以外之人於審判外之言詞或書面陳述，除法律有規定
    者外，不得作為證據；又被告以外之人於審判外之陳述，雖
    不符合同法第一百五十九條之一至第一百五十九條之四之規
    定，但經當事人於審判程序同意作為證據，法院審酌該言詞
    陳述或書面陳述作成時之情況，認為適當者，亦得為證據。
    當事人、代理人或辯護人於法院調查證據時，知有第一百五
    十九條第一項不得為證據之情形，而未於言詞辯論終結前聲
    明異議者，視為有前項之同意，刑事訴訟法第一百五十九條
    第一項及第一百五十九條之五分別定有明文。本判決下列所
    引用之各該被告以外之人於審判外之陳述（包含書面陳述）
    ，雖屬傳聞證據，惟上訴人即被告雷台生於本院審判期日並
    未到庭表示意見，惟其於原審審理時對下列所引之證據均無
    意見，本院審酌上開證據資料製作時之情況，尚無違法不當
    及證明力明顯過低之瑕疵，亦認為以之作為證據應屬適當。
    揆諸前開規定，爰逕依刑事訴訟法第一百五十九條之五規定
    ，認前揭證據資料均有證據能力，先予敘明。
貳、實體方面：
一、上揭事實，迭據被告於警詢、偵查及原審審理中均供承不諱
    （詳偵卷第4至7頁、第33至34頁，原審卷第24頁反面、28頁
    ）。而其經警採集其尿液，經送臺灣尖端先進生技醫藥股份
    有限公司以EIA酵素免疫分析法初步檢驗，再以GC/MS氣相層
    析質譜儀法確認檢驗結果，確均呈鴉片類（嗎啡，海洛因經
    人體代謝後係呈嗎啡陽反應）、安非他命、甲基安非他命陽
    性反應乙節，亦有該公司出具之濫用藥物檢驗報告及臺北市
    政府警察局中山分局尿液採樣書（尿液檢體編號：WＺ000000
    00000）各1紙附卷可稽（見偵卷第10頁、第12頁）。是被告
    之自白核與事實相符，應堪採信。本件事證已臻明確，被告
    犯行洵堪認定，自應依法論科。
二、論罪科刑部分：
  (一)核被告所為，係犯毒品危害防制條例第10條第 1項施用第一
    級毒品罪、第10條第 2項施用第二級毒品罪。其施用前持有
    第一級毒品海洛因及第二級毒品甲基安非他命之低度行為，
    分別為施用之高度行為吸收，均不另論罪。其一施用行為同
    時觸犯施用第一級毒品與施用第二級毒品二罪名，為想像競
    合犯，應從一重之施用第一級毒品罪處斷。
  (二)按甲基安非他命或海洛因大多分開使用，惟於下列情況會有
    混用：1.有些海洛因使用者喜好加入甲基安非他命以增加其
    舒暢感覺；2.原先使用甲基安非他命者開始嘗試施用海洛因
    時；3.有些海洛因成癮者偶而會施用安非他命來消除海洛因
    戒斷時出現之不舒服症狀；4.有些海洛因販毒者加入甲基安
    非他命以增加其重量。這兩種藥物同時施用，不會引起排斥
    ，甚至在欣快感方面有被加強的可能。不同吸毒族群及不同
    毒品種類，有不同施用方式，包括以燒烤、注射及加入香煙
    中吸食等方式，施用後在人體有不同的吸收、分布、代謝及
    排泄之比率及時程，若將海洛因與甲基安非他命混合置於玻
    璃球中以燒烤方式吸食，於施用者之尿液中應可驗出嗎啡、
    甲基安非他命之陽性反應，對施用者可能產生降解之功能（
    參行政院國軍退除役官兵輔導委員會，臺北榮民總醫院於93
    年 5月11日以北總內字第0930023372號函、行政院衛生署管
    制藥品管理局93年 9月6日管檢字第0930008112號函、93年8
    月17日管檢字第0930007733號函），準此，毒品施用者本有
    同時施用甲基安非他命及海洛因之可能。本件被告自警詢起
    即供承其同時施用海洛因及甲基安非他命，佐以前開函示意
    旨，尚不足以排除被告同時施用海洛因與甲基安非他命之可
    能，且本件既無施用器具、錫箔紙等扣案可資檢驗，復無積
    極證據足認被告確係分別施用甲基安非他命、海洛因之行為
    ，依罪疑唯輕之原則，應認被告係同時施用第一級毒品海洛
    因及第二級毒品甲基非他命，併此敘明。
三、原審以被告罪證明確，依其一施用行為同時觸犯毒品危害防
    制條例第10條第1項施用第一級毒品罪、第10條第2項施用第
    二級毒品罪規定，為想像競合犯，應從一重之施用第一級毒
    品罪，及審酌被告於受觀察、勒戒後，猶另萌施用毒品之犯
    意，再犯施用毒品，顯見其戒除毒癮之意志薄弱，且未衷心
    悛悔，本應重懲，惟念及其施用毒品僅戕害其自己身心，並
    無加害他人，且其犯後坦承犯行，態度尚稱良好，併參酌其
    犯罪動機、目的、手段、領有輕度殘障手冊等一切情狀，量
    處有期徒刑八月，核其認事用法，尚無違誤。又原審法院就
    刑罰裁量職權之行使，既未逾越法定刑度，亦未濫用自由裁
    量之權限，刑度亦屬妥適，核無不當或違法之情形。且量刑
    輕重及應減輕或免除其刑，均屬事實審法院得依職權自由裁
    量之事項，被告不得任意指摘為違法，原審既已詳敘所憑證
    據與認定之理由，及審酌上述刑法第57條各情狀，予以綜合
    考量後，科刑如前所述，刑度尚屬妥適，核無不當或違法之
    情形。
四、被告上訴意旨略以：(一)99年7月1日下午3點餘，經3名員警至
    上訴人工作地點強行帶去警局採尿，並有多名同事可作證，
    此舉違反憲法正當法律程序的規定。(二)被告於97年11月23日
    執行勒戒處分至98年11月 2日停止戒治處分執行，合計執行
    11月餘，比原審判決 8個月還多，即前案比後案重，違反憲
    法第23條比例原則規定云云。
    惟查：
    (一)移送本案之員警即證人藍俊誠於本院審理時證稱：我是負
      責移送被告，因為被告是毒品列管的對象，所以我們每三
      個月要其到警局採尿檢驗。我們採完尿後，讓被告回去，
      後來經過尿液檢查後，發覺有毒品反應，才會寄發通知書
      請被告來製作筆錄。…採尿也是要錄音、錄影，封印也要
      他自己按指印等語（見本院卷第32頁反面至33頁），且有
      台北市政府警察局中山分局99年9月2日北市警中分刑字第
      09933653000號刑事案件移送書可稽（見偵卷第 1、2頁）
      ，是被告辯稱伊係遭強行帶去警局驗尿云云，自不可採。
    (二)再案件本各自獨立，且毒品危害防制條例所規定之強制戒
      治，其立法意旨在幫助施用毒品者戒毒，性質非屬懲戒行
      為人，而係保安處分；然本件被告行為之論罪科刑，顯因
      被告於受觀察、勒戒後，猶另萌施用毒品之犯意，再犯施
      用毒品，自係屬懲戒概念，二者概念迥然不同，自不得互
      相比擬，被告恐認有誤，併予敘明。
    (三)準此，被告本件上訴為無理由，應予駁回。
五、被告雷台生經合法傳喚，無正當理由不到庭，爰不待其陳述
    ，逕行判決。
據上論斷，應依刑事訴訟法第368條、第371條，判決如主文。
本案經檢察官陳國鳴到庭執行職務。
中    華    民    國    100    年    1    月    25    日
                  刑事第七庭   審判長法  官  陳憲裕
                                     法  官  楊智勝
                                     法  官  游紅桃
以上正本證明與原本無異。
如不服本判決，應於收受送達後10日內向本院提出上訴書狀，其
未敘述上訴之理由者並得於提起上訴後10日內向本院補提理由書
（均須按他造當事人之人數附繕本）「切勿逕送上級法院」。
                                     書記官  戴伯勳
中    華    民    國   100    年    1     月    25    日
附錄：本案論罪科刑法條全文
毒品危害防制條例第10條
施用第一級毒品者，處 6 月以上 5 年以下有期徒刑。
施用第二級毒品者，處 3 年以下有期徒刑。